臺灣雲林地方法院民事判決　　　　　　　 94年度訴字第253號
原　　　告　台灣土地銀行股份有限公司
法定代理人　甲○○
代　理　人　戊○○
被　　　告　丁○○○
　　　　　　丙○○
上列當事人間請求返還借款事件，本院於民國94年7 月26日言詞
辯論終結，判決如下：
    主      文
被告應連帶給付原告新台幣肆拾伍萬玖仟捌佰壹拾元，及自民國
九十二年一月一日起，至清償日止，按年利率百分之六‧三四五
計算之利息，並自民國九十二年二月二日起，至清償日止，其逾
期在六個月以內部分，按上開利率百分之十，其逾期在六個月以
上部分，按上開利率百分之二十計算之違約金。
原告其餘之訴駁回。
訴訟費用由被告連帶負擔新台幣肆仟玖佰玖拾肆元；由原告負擔
新台幣陸仟捌佰玖拾陸元。
    事實及理由
一、原告主張：被告丁○○○、丙○○之被繼承人乙○○（民國
    91 年4月26日歿）前於88年7 月30日擔任訴外人廖甲木向其
    借款新台幣（下同）1,900,000 元之連帶保證人，約定利息
    按年利率百分之八計算，並隨其放款利率機動調整之，以7
    年為期，分84期攤還，如有一期遲延給付時，視為全部到期
    ，並自逾期之日起6 個月以內者，按貸款利率百分之十，逾
    期6 個月以上者，按貸款利率百分之二十計算違約金，詎借
    款人之第41期款經於92年1 月1 日到期，迄未按約履行，依
    約上開借款全部視同到期，計尚欠其借款本金1,097,143 元
    及自91年12月1 日至清償日止按年利率6.345%計算之利息未
    還，乙○○既為上開債務之連帶保證人，自應負連帶清償責
    任；又被告等2 人既為乙○○之繼承人，就乙○○之上開債
    務自應連帶負責。聲明：被告應連帶給付原告1,097,143 元
    ，及自91年12月1 日至清償日止按年利率6.345%計算之利息
    ；並自92年1 月2 日起至清償日止，逾期在6 個月以內部分
    ，按上開利率百分之十，逾期在6 個月以上部分，按上開利
    率百分之二十計付違約金。
二、被告方面：
    未於言詞辯論期日到場，亦未提出書狀作何聲明或陳述，核
    無民事訴訟法第386 條列各款情形，應依原告之聲請，由其
    一造辯論而為判決。
三、得心證之理由：
　(一)原告主張：訴外人廖甲木曾向其借款，所借款項計分84期攤
    還，並由被告之被繼承人乙○○擔任連帶保證人，詎廖甲木
    僅清償部分本息，自第41期起即未按約履行，嗣乙○○於91
    年4 月26日歿，被告2 人為乙○○之繼承人等情節，固據其
    提出借據、乙○○除戶謄本、繼承系統表、被告2 人戶籍謄
    本、本院91年5 月28日雲院祺民恕決91繼字第193 號函稿、
    周三恆往來明細表、放款利率歷史表各1 份（均為影本）等
    為佐證。惟觀諸原告所提出之借據，其上載明：「立借據人
    （下稱借款人）茲因需用資金，邀同連帶保證人（下稱保證
    人）向貴行借款訂立本借據並自願遵守下列條件：1.本借款
    總金額為1,900,000 元正；【每人借款金額詳後表】，【各
    組借款之保證人】分別就其保證之借款負責。2.本借款‧‧
    ‧請逕行轉入各借款人在貴行所開設之存款帳戶內。3.本借
    款期限7 年，自88年7 月30起至95年7 月1 日止。借款人於
    借款之日起分期，每期1 個月，第1 期至第83期按期平均攤
    還本息，最後一期按實際餘額計算，如有一期未履行即視為
    全部到期。4.利息：按貴行基本放款利率7.49％加2.04碼（
    每碼0.25％）計為年利率8 ％；嗣隨貴行基本放款利率調整
    而調整之‧‧‧。5.逾期償付本息時，本金自到期日起，利
    息自繳息日起，逾期在六個月以內部分，按本放款利率10％
    ，逾期超過六個月部分，就超過部分按本放款利率20％加付
    違約金。‧‧‧。
 　 ┌─────┬─────┬──┬───────┬─┐
 　 │借　款　人│借款金額  │住址│身分證統一編號│  │
  　├─────┼─────┼──┼───────┼─┤
　  │周　三　恆│500,000 元│    │              │  │
 　 ├─────┼─────┼──┼───────┼─┤
　  │連帶保證人│          │    │              │  │
 　 ├─────┼─────┼──┼───────┼─┤
 　 │廖　甲　木│          │    │              │  │
 　 ├─────┼─────┼──┼───────┼─┤
　  │乙　○　○│          │    │              │  │
　  ├─────┼─────┼──┼───────┼─┤
    │借　款  人│借款金額  │    │              │  │
    ├─────┼─────┼──┼───────┼─┤
    │廖　甲　木│800,000 元│    │              │  │
    ├─────┼─────┼──┼───────┼─┤
    │連帶保證人│          │    │              │  │
    ├─────┼─────┼──┼───────┼─┤
    │周　三　恆│          │    │              │  │
    ├─────┼─────┼──┼───────┼─┤
 　 │乙　○　○│          │    │              │  │
    ├─────┼─────┼──┼───────┼─┤
    │借　款　人│借款金額  │    │              │  │
    ├─────┼─────┼──┼───────┼─┤
    │乙　○　○│600,000 元│    │              │  │
    ├─────┼─────┼──┼───────┼─┤
    │連帶保證人│          │    │              │  │
    ├─────┼─────┼──┼───────┼─┤
    │廖　甲　木│          │    │              │  │
    ├─────┼─────┼──┼───────┼─┤
 　 │周　三　恆│          │    │              │  │
    └─────┴─────┴──┴───────┴─┘
    」等語，是訴外人廖甲木初向原告所借用之金額為【800,00
    0 元】，並非1,900,000 元，而被告之被繼承人乙○○為廖
    甲木向原告借款所為保證之金額亦為【800,000 元】，並非
    1,900,000元之事實，甚為明確。
  (二)按當事人意思表示相合致者，契約方屬成立，雙方始應受其
    拘束，此觀民法第153 條第1 項規定之意旨自明。而保證債
    務契約，係保證人與債權人約明於主債務人有不履行或不能
    履行時，代負償還責任之契約（最高法院20年度上字第1197
    號判例可參）。本件被告之被繼承人乙○○既與原告約明，
    其就訴外人廖甲木對原告銀行之800,000 元借款願負連帶保
    證責任，有原告提出之上揭借據可憑，則原告就逾越廖甲木
    上開800,000 元金額之借款，主張被告之被繼承人乙○○亦
    應負連帶保證責任，核與雙方約定不符，原告此部分之請求
    （即超過訴外人廖甲木對原告所負之800,000 元借款債務部
    分），自無所據，不應准許。
  (三)次查，訴外人廖甲木向原告所借用之800,000 元，其已依約
    攤還41期款，總計金額為340,190 元，並已繳納至91年12月
    31日之利息之事實，有原告所提出之繳款明細表1 份在卷可
    憑（見卷內第50頁）。是廖甲木迄仍積欠原告借款本金餘額
    僅為459,810 元（800,000 －340,190 ＝459,810）， 及自
    92年1 月1日 起至清償日止，按年利率6.345%計算之利息至
    明。廖甲木就上揭借款，自第42期起即未再按約履行，有原
    告提出之繳款明細表可憑，被告經合法通知復未到庭爭執，
    自堪信為真實，則原告主張上開借款債務依約視同到期，被
    告之被繼承人乙○○自應依連帶保證契約，與廖甲木負連帶
    清償責任，自屬有據。
　(四)又按繼承人對於被繼承人之債務負連帶責任，民法第1153條
    第1 項亦有明文。本件被告為乙○○之繼承人之事實，有原
    告提出之乙○○除戶謄本、繼承系統表、被告2 人戶籍謄本
    、本院91年5 月28日雲院祺民恕決91繼字第193 號函稿等文
    件在卷可稽，被告經合法通知亦未到庭爭執，自屬真屬。則
    乙○○就上開廖甲木之借款所負連帶保證債務即應由其繼承
    人即被告連帶負責。
  (五)綜上，訴外人廖甲木向原告借用之800,000 元，迄仍有459,
    810 元本金未償，則原告依消費借貸、連帶保證契約及繼承
    法律關係請求被告連帶給付其上揭459,810 元款項，及自92
    年1 月1 日起至清償日止，按年利率6.345 ％計算之利息，
    並自92年2 月2 日至清償日止，就逾期在6 個月以內部分，
    按上開利率百分之十，就逾期在6 個月以上部分，按上開利
    率百分之二十計算之違約金，為有理由，應予准許；至逾此
    部分之請求，尚難謂有理由，應予駁回。
四、結論：
    本件原告之訴，一部為有理由，一部為無理由，依民事訴訟
    法第385 條第1 項前段、第79條、第85條第2 項，判決如主
    文。
中　　華　　民　　國　　94　　年　　8 　　月　　9 　　日
                  民事第一庭    法  官  蔣得忠
以上正本係照原本作成。
如對本判決上訴，須於判決送達後20日內向本院提出上訴狀。
中　　華　　民　　國　　94　　年　  8     月    9     日
                                書記官  周玄鎮
